臺灣板橋地方法院刑事裁定　九十年度自緝字第三一號
　　自　訴　人　馬大典
　　被　　　告　丙○○
右列被告因詐欺案件，經自訴人提起自訴，本院判決如左：
    主  文
自訴駁回。
    理  由
一、自訴意旨略以：被告丙○○於臺北縣中和市○○路五十九號開設大正汽車材料行
    ，其明知所經營之上開材料行於民國七十九年初即已週轉不靈，於臺灣土地銀行
    及臺北區中小企業銀行所開立之甲存支票存款帳戶亦於七十九年三、四月間起開
    始陸續退票，竟意圖為自己不法之所有，於七十九年五月三十一日，至臺北縣板
    橋市○○街三十六號自訴人所開設之大業汽車材料行，偽稱汽車材料欠貨，擬以
    現金購買，而向自訴人詐騙汽車材料共計新臺幣（下同）七萬五千五百四十元，
    同時並交付臺灣土地銀行本票為付款條件，使自訴人信以為真，如數交付貨物予
    被告，嗣屆期業經自訴人提示該票據，發現該帳戶業已列為拒絕往來，自訴人始
    知受騙，因認被告涉犯刑法第三百三十九條第一項之詐欺罪嫌云云。
二、按法院或受命法官於自訴案件第一次審判期日前，訊問自訴人、被告及蒐集或調
    查證據，訊問及調查結果，如認為案件有刑事訴訟法第二百五十二條至第二百五
    十四條之情形者，得以裁定駁回自訴，並準用第二百五十三條第二項至第四項之
    規定，刑事訴訟法第三百二十六條第三項定有明文。另按刑法第三百三十九條第
    一項詐欺取財罪之成立，以意圖為自己或第三人不法所有，以詐術使人將本人或
    第三人之物交付為要件，故須具備：（一）行為人有為自己或第三人不法所有之
    主觀意圖。（二）行為人向被害人施用詐術。（三）被害人因其詐術而陷於錯誤
    ，而交付本人或第三人之物等三項構成要件始足當之，苟欠缺其一，即無從成立
    該罪，此觀刑法第三百三十九條第一項之規定自明。再者債務人於債之關係成立
    後，如有債務不履行之情形，在一般社會經驗上可能之原因甚多，縱令出於惡意
    而有遲延給付或不為給付之情事，苟無足以証明其債之關係發生時自始故意藉此
    從事財產犯罪之積極証據，仍不得僅以債信違反之客觀事態，推定債務人自始有
    詐欺取財之犯意；再者，刑法上之侵占罪，須持有人變易其原來之持有意思而為
    不法所有之意思，始能成立，如僅將持有物延不交還或有其他原因致一時未能交
    還，既缺乏主觀要件，即難遽以該罪相繩（參照最高法院六十八年臺上字第三一
    四六號判例）。
三、訊據被告丙○○堅決否認有何自訴人所指之詐欺犯行，辯稱：伊為大正汽車材料
    行之實際負責人，惟伊並不認識馬大典，未曾向渠購買過汽車材料，於七十八年
    底時，因伊向地下錢莊借款遭催討債務，即離店躲債，未再處理店內事務，自訴
    人所執有之本票並非伊所開立，亦未指示店內小姐向自訴人之材料行叫貨，或許
    是店內員工遭人強迫在估價單上簽名，並以伊名義開立本票等語。
四、經查：自訴人指被告涉有前開罪嫌，無非以其所執有之被告名義所開立之本票、
    支票及估價單等件為證，被告則否認向自訴人所經營之材料行購貨，並開立本票
    支付貨款，嗣經本院訊以自訴人馬大典，本件係何人向渠叫貨乙節，業據自訴人
    於審理中供稱：並非與被告接洽，是被告公司之員工，自估價單上記載拿貨者為
    甲○○等語，復觀之自訴人所提出之估價單，亦簽有「甲○○」之名，因之本件
    是否為被告向自訴人施用詐術，顯有疑問；其次，再經本院傳喚證人即大正汽車
    材料行之會計乙○○，其則到庭證稱：被告丙○○約在七十八年底、七十九年初
    時離開公司躲債，公司是由丙○○的大哥徐正榮管理的，公司所需要的材料都是
    由伊與徐正榮叫的，至於甲○○伊忘記是否有叫貨，（問：據馬大典說有與你們
    公司做生意，且未付貨款有何意見？）這票是伊開立的沒錯，伊已經忘記是誰叫
    伊開立的，（問：是否記得有與大業汽車材料行往來？）有的，這件案子是他們
    自己來找伊等的，並不是丙○○交代的，因為五月份丙○○已經不在公司，是他
    們自己來找伊等的，伊自己開這張票，因為有來買貨，所以才會開票，且因丙○
    ○向地下錢莊借錢，伊在一、二月前就離職，沒有去公司，等到五月才去新的公
    司，這個案件是伊與大業公司交易的，因為當時有很多材料行都會來跟伊等做生
    意，至於貨款是誰付款伊已經不清楚了，（問：交易由你決定，又由你開票，究
    竟何人付款？）因為有營業，雖然老闆娘在跑路，當時還可以聯絡到老闆娘，若
    我向客戶買貨，並沒有事先向老闆娘報告，伊只有在結帳時才給老闆娘看，錢都
    是由老闆娘支付，後來因為被地下錢莊逼債，且他們都在店裡面，所以就沒有支
    付貨款，員工也都沒有去上班了等語（參見本院九十年十二月十七日訊問筆錄）
    ，顯見本件確非被告向自訴人訂購汽車材料，而係其店內員工因業務所需而自行
    向自訴人訂貨，此外亦查無其他證據足認其店內員工向自訴人訂購汽車材料乃經
    被告所授意，自難執以被告有何不法所有之詐欺意圖，揆諸前開說明，本件應係
    民事糾葛，而與詐欺之犯罪構成要件不符，此外，復查無積極證據足證被告有何
    自訴人所訴之犯行，被告犯罪嫌疑自屬不足。
五、綜上所述，本件自訴有刑事訴訟法第二百五十二條第十款之情形，應予駁回。
據上論斷，應依刑事訴訟法第三百二十六條第三項、第二百五十二條第十款，裁定如
主文。
中      華      民      國    九十一    年      八      月    二十九    日
                                      臺灣板橋地方法院刑事第六庭
                                          法  官  徐   蘭   萍
右正本證明與原本無異
如不服本裁定應於送達後五日內向本院提出抗告狀
                                          書記官  莊   川   億
中      華      民      國    九十一    年      八      月    二十九    日
